臺灣臺中地方法院民事判決　96年度簡字第21號
原　　　告　丁○○○
　　　　　　乙○○○
共　　　同
訴訟代理人　林根煌律師
被　　　告　甲○○
當事人間遷還房屋等事件，經本院改行簡易訴訟程序（原案號：
96年度訴字第1649號），並於民國96年11月8日言詞辯論終結，
判決如下：
    主    文
被告應將坐落臺中縣豐原市○○段781地號、783地號土地上，門
牌號碼臺中縣豐原市○○路36號房屋遷讓交還原告。並應給付原
告自民國95年5月25日起至交還前開房屋之日止，按月以新臺幣
參仟元計算之損害金。
被告應給付原告新臺幣肆拾肆萬陸仟元。
第一項交還房屋之履行期間為陸個月。
訴訟費用新臺幣伍仟陸佰貳拾元由被告負擔。
本判決得假執行。
    事    實
壹、程序事項：按建築物定期租賃所生爭執涉訟者，依民事訴訟
    法第427條第2項第1款規定應適用簡易程序，本院爰依同一
    地方法院適用簡易程式審理事件事務分配辦法第1項規定，
    將該通常訴訟事件報結後改分為簡易事件，由原法官依簡易
    程式繼續審理，雖原告於本院改行簡易程序後另陳明尚依繼
    承關係為請求，惟兩造已陳明仍合意適用簡易程序，本院爰
    依簡易訴訟程序為審理，合先敘明。
貳、兩造爭執要旨：
一、原告主張：被告承租原告系爭房屋，租期1年，自民國94年5
    月25日起至95年5月24日止，租金每月新臺幣（下同）3,000
    元，按月給付，租期屆滿，即應遷讓房屋，原告於95年7月
    11日以豐原郵局存證信函通知被告：屆期遷讓房屋，不再續
    租。兩造間就系爭房屋之租賃關係，已因租期屆滿而消滅，
    惟被告迄未交還房屋，依法原告自得請求被告交還系爭房屋
    ，又被告逾期不遷，無權佔用房屋，應賠償原告相當於每月
    租金額計算之損害金。並聲明：除交還房屋之履行期間外，
    如主文所示。
二、被告抗辯略以：希望原告可以給我一個較長時間7年或10年
    ，被告一定會搬遷，446,000元部份，原告當時說並沒有真
    的要向被告請求等語。並聲明：駁回原告之訴。
參、得心證之理由：
一、原告主張兩造租賃契約定有期間，已因租期屆滿而消滅，業
    據其提出租賃契約及存證信函等件為證。又原告依據繼承及
    租賃契約第15條之約定請求被告給付自85年迄今之土地租金
    446,000元，被告雖以前揭情節置辯。惟按繼承人自繼承開
    始時，除本法另有規定外，承受被繼承人財產上之一切權利
    、義務，且繼承人對於被繼承人之債務負連帶責任，而連帶
    債務之債權人，得對於債務人中之一人請求全部之給付，民
    法第1148條前段、第1153條第1項、第273條第1項定有明文
    。又民法第343條所謂債權人向債務人表示免除其債務之意
    思，係債權人以債權消滅為內容之單獨行為，須債權人有使
    債務消滅之意思表示始能成立。且此項事實，應由主張債之
    關係因免除而消滅此一權利障礙事實之被告負舉證責任。
二、本件被告所抗辯原告曾表示不向其請求、不會追究等情，固
    與證人林花真即被告胞姊證稱：原告說父親積欠的446,000
    元不追究，契約書是寫趣味的等語，及證人丙○○即臺中縣
    豐原市社皮里里長證稱：因被告確實有困難，其本於照顧里
    民的立場出面協調，原告乙○○○說以前不再追究，以後的
    要按時給付等語相符。然兩造既於契約書第15條明確記載：
    「乙方承認尚積欠甲方土地租金自民國85年迄今合計新臺幣
    446,000元」，已難認原告有使債務消滅之意思，再依被告
    自承：我當場要求第15條不要寫，原告陳游麗婉一直說你怎
    麼這麼傻，妳這麼窮，我怎麼可能跟妳要，這是寫形式，我
    要求不要寫，但她說一定要寫，這是一個形式等語。足見兩
    造訂約當時，雖經被告要求，原告仍堅持契約書上須明確記
    載尚積欠前開租金債務446,000元，益徵原告並無使債務消
    滅之意思，故原告縱有前開表示，仍不生民法第343條免除
    債務之效力。被告前開抗辯，即無可採。
三、從而，原告訴請被告遷讓房屋，並自95年5月25日起，至遷
    讓房屋之日止，按相當於每月租金額3,000計算之損害金，
    暨依繼承之法律關係請求被告給付租金446,000元，均屬正
    當，應予准許。第查遷讓房屋，非立時可就，斟酌實際情況
    ，訂履行期間為6個月，以資兼顧。
四、假執行之宣告：本判決係就民事訴訟法第427條第2項、第3
    項訴訟所為被告敗訴之判決，應依職權宣告假執行。
五、結論：本件原告之訴為有理由，並依民事訴訟法第78條，第
    396條第1項、第389條第1項第3款，判決如主文。
中　　華　　民　　國　　96　　年　　11　　月　　22　　日
                      簡易庭    法  官　林慧貞
正本係照原本作成。
如對本判決上訴，須於判決送達後20日內向本院提出上訴狀。
中　　華　　民　　國　　96　　年　　11　　月　　22　　日
                                書記官
